【裁判字號】    99,抗,139
【裁判日期】    990528
【裁判案由】    聲請定其應執行刑
【裁判全文】
臺灣高等法院高雄分院刑事裁定           99年度抗字第139號
抗  告  人
即 受 刑人  甲○○
上列抗告人因聲請定其應執行刑案件，不服臺灣高雄地方法院中
華民國99年4 月9 日裁定（99年度審聲字第1197號），提起抗告
，本院裁定如下：
    主  文
抗告駁回。
    理  由
一、本件抗告意旨略以：原裁定附表編號1 部分，業已執行完畢
    ，編號2 、3 部分，在判決書中承審法官已定執行刑為有期
    徒刑6 月，臺灣高雄地方法院檢察署工作太多，未呈報以上
    事實供參酌，為此提起抗告。
二、原審以：（一）受刑人甲○○因妨害公務等4 罪，經臺灣高
    等法院高雄分院及本院先後判處如附表所示之刑，均經分別
    確定在案。茲檢察官聲請定其應執行之刑。本院審核認聲請
    為正當，應定其應執行之刑。（二）又按行為後法律有變更
    者，適用行為時之法律，但行為後之法律有利於行為人者，
    適用最有利於行為人之法律，刑法第2 條第1 項定有明文。
    又依刑法第51條定應執行刑時，如係在裁判確定前犯數罪，
    其中一罪在新法施行前者，亦應為新舊法比較（最高法院95
    年第8 次刑事庭會議決議參照）。查受刑人附表編號1 所示
    之犯罪行為後，刑法業於民國95年7 月1 日修正公布施行，
    修正前之刑法第51條第5 款規定：「宣告多數有期徒刑者，
    於各刑中之最長期以上，各刑合併之刑期以下，定其刑期。
    但不得逾20年」；而修正後之該款則規定：「宣告多數有期
    徒刑者，於各刑中之最長期以上，各刑合併之刑期以下，定
    其刑期。但不得逾30年」，經比較結果，修正後刑法並非較
    有利於行為人。又刑法第41條雖係關於刑罰執行事項，然若
    該條有所變更，亦應依刑法第2 條第1 項之規定，比較新舊
    法，以資決定應適用之法律。而修正後之刑法第41條就易科
    罰金之標準，由修正前之刑法第41條第1 項及罰金罰鍰提高
    標準條例第2 條之「10 0元以上300 元以下折算1 日」（即
    新臺幣300 元以上900 元以下折算1 日），提高為「新臺幣
    1,000 元、2,000 元或3,000 元折算1 日」，修正後刑法並
    非較有利於行為人。另按數罪併罰，其中部分之裁判易刑標
    準係依舊法諭知，另部分依新法諭知，合併定刑後之易刑標
    準，應依刑法第2 條之規定，擇有利於受刑人之折算標準適
    用之（最高法院86年度臺非字第87號判決意旨參照）。本件
    附表編號1 所示之罪之犯罪時間係在95年7 月1 日刑法修正
    施行前，附表編號2 至4 所示之罪之犯罪時間則在95年7 月
    1 日刑法修正施行後，揆諸上開說明，就附表所示之4 罪定
    應執行刑時，應依刑法第2 條第1 項之規定，適用較有利於
    受刑人之修正前刑法第51條第5 款之規定；另附表所示編號
    1 ，係依修正前刑法之規定諭知如易科罰金，以銀元300 元
    即新台幣900 元折算壹日，其餘附表所示編號2 至4 所示犯
    行係依修正後刑法規定諭知如易科罰金，以新台幣1,000 元
    折算1 日。而裁判確定前犯數罪，其中一罪在新法施行前者
    ，應依新法第2 條第1 項規定，適用最有利於行為人之法律
    （最高法院95年第8 次刑事庭會議決議參照），是本件數罪
    併罰定應執行刑應依修正前之規定諭知易科罰金之折算標準
    ，即以銀元300 元即新台幣900 元折算1 日。（三）爰依刑
    事訴訟法第477 條第1 項，刑法第2 條第1 項前段、第53條
    、修正前刑法第51條第5 款、第41條第1 項前段，修正前罰
    金罰鍰提高標準條例第2 條之規定，裁定受刑人應執行有期
    徒刑10月，如易科罰金，以銀元3 佰元即新台幣9 佰元折算
    壹日。
三、按犯實質上數罪，其各罪既有獨立性，原應就宣告之各罪刑
    分別執行，然刑罰之目的重在感化，苟能使犯人達到改過遷
    善之目的，基於刑罰經濟之目的，並無就宣告之各刑一一執
    行之必要，故我國刑法採併合處罰制，係以有利於受刑人之
    利益為考量，並非不利。而裁判確定前犯數罪而併合處罰之
    案件，有2 以上之裁判，應依刑法第51條規定定其應執行之
    刑時，最後事實審法院即應依據檢察官之聲請，以裁定定其
    應執行之刑，並不因數罪中之一部分犯罪之刑業經執行完畢
    而有差異。至已執行部分，自不能重複執行，應由檢察官於
    指揮執行時扣除之，此為當然之解釋，而與定應執行刑之裁
    定無涉；且有關附表編號1 部分，業已執行完畢之情，在聲
    請人即臺灣高雄地方法院檢察署檢察官，聲請本件定應執行
    刑時，已於附表編號1 之備註欄內註明上情，足見聲請人應
    有注意及此，另有關附表編號2 、3 部分，於判決書已定應
    執行刑為有期徒刑6 月之情，亦為聲請人聲請本件定應執行
    刑時，檢附臺灣高雄地方法院原審97年度易字第1193號及本
    院98年度上易字第62號判決附卷供參，並無抗告人所述未呈
    報之情況。
四、又法律上屬於自由裁量之事項，有其外部性界限及內部性界
    限，並非概無拘束。依據法律之具體規定，法院應在其範圍
    選擇為適當之裁判者，為外部性界限；而法院為裁判時，應
    考量法律之目的，及法律秩序之理念所在者，為內部性界限
    。法院為裁判時，二者均不得有所踰越。在數罪併罰，有二
    裁判以上，定其應執行之刑時，固屬於法院自由裁量之事項
    ，然仍應受前揭外部性界限及內部性界限之拘束。最高法院
    80年台非字第473 號判例、93年度台非字第192 號判決可資
    參照。
五、查抗告人所犯附表所示妨害公務等4 罪，分別被科處有期徒
    刑已減為2 月又15日、3 月、5 月、4 月，計有期徒刑14月
    又15日，有判決書在卷可憑，而編號1 、2 、3 所示3 罪前
    經聲請，由本院定應執行有期徒刑7 月又15日，如易科罰金
    ，以銀元3 佰元即新台幣9 佰元折算壹日確定，亦有本院98
    年聲字第1408號裁定書在卷可憑，是本次原審審酌上情，定
    應執行之刑為有期徒刑10月，如易科罰金，以銀元3 佰元即
    新台幣9 佰元折算壹日，並無逾越刑法第51條所定之外部界
    限，且亦無違反規範之意旨，使抗告人受有更不利益之情事
    ；換言之，並無違反內部界限之拘束，是原審所為之裁定，
    並無違誤，抗告人執上開事由指摘原裁定不當，為無理由，
    應予駁回。
六、據上論結，應依刑事訴訟法第412 條，裁定如主文。
中    華    民    國    99    年    5     月    28    日
                 刑事第九庭     審判長法  官  莊秋桃
                                      法  官  范惠瑩
                                      法  官  田平安
以上正本與原本無異。
本件不得再抗告。
中    華    民    國    99    年    5     月    28    日
                                  書  記  官  張宗芳

司法院資訊處製作；財團法人民間司法改革基金會備份。
